【裁判字號】    97,台上,6197
【裁判日期】    971204
【裁判案由】    違反毒品危害防制條例
【裁判全文】
最高法院刑事判決            九十七年度台上字第六一九七號
上  訴  人  甲○○
選任辯護人  簡維弘律師
上列上訴人因違反毒品危害防制條例案件，不服台灣高等法院台
中分院中華民國九十七年十月十四日第二審判決（九十七年度上
重訴字第三九號，起訴案號：台灣台中地方法院檢察署九十七年
度偵字第四一五八號），提起上訴，本院判決如下：
    主  文
原判決關於甲○○部分撤銷，發回台灣高等法院台中分院。
    理  由
本件原判決認定：上訴人甲○○明知海洛因及甲基安非他命分別
屬毒品危害防制條例所管制之第一級及第二級毒品，竟基於販賣
第一級毒品海洛因以牟利之犯意，與張麗霜及姓名年籍不詳之成
年人，共同基於販賣第一級毒品海洛因以牟利之犯意聯絡，持用
0000000000號行動電話，作為聯絡工具，以每小包海
洛因新台幣（下同）五百元至六千元不等之價格，於原判決附表
（下稱附表）一所示之時間、地點，以附表一所示之聯絡方式及
交易方法，販賣海洛因予如附表一所示之人（詳細交易時間、地
點、販賣方法、數量、價格及共犯如附表一所示）。上訴人另基
於販賣第二級毒品甲基安非他命以牟利之犯意，且與張麗霜基於
犯意聯絡，持用上開電話等作為聯絡工具，以甲基安非他命每小
包一千元至三千元不等之價格，於附表二所示之時間、地點，以
附表二所示之聯絡方式及交易方法，分別販賣甲基安非他命予如
附表二所示之人（詳細交易時間、地點、販賣方法、數量、價格
及共犯如附表二所示），嗣經警於民國九十七年二月四日晚上查
獲等情。因而撤銷第一審關於上訴人部分之判決，改判論處上訴
人販賣第一級毒品十罪，共同販賣第一級毒品二罪；又販賣第二
級毒品三罪，共同販賣第二級毒品一罪等罪刑，固非無見。
惟查：(一)、數罪併罰應分別宣告其罪之刑，然後依法定標準，定
其應執行之刑，所謂其罪之刑，包括主刑及從刑而言，故無論主
刑、從刑，均須依其所犯之罪分別宣告後，再據以定其應執行之
刑，方為相當。而宣告多數沒收者，併執行之，刑法第五十一條
第九款定有明文。原判決主文欄記載「甲○○單獨販賣第一級毒
品拾次，共同販賣第一級毒品貳次，均累犯，各處無期徒刑，褫
奪公權終身。扣案之第一級毒品海洛因拾壹包（合計淨重伍點
肆肆公克）沒收銷燬之，扣案之夾鏈袋包、電子磅秤壹台、電
話號碼0000000000號、電話號碼000000000
0號行動電話卡各壹張，均沒收，未扣案之販賣第一級毒品海洛
因所得財物合計新台幣貳萬伍仟伍佰元，均沒收之，如全部或一
部不能沒收時，以其財產抵償之。又單獨販賣第二級毒品次，
共同販賣第二級毒品壹次，均累犯，各處有期徒刑柒年陸月。扣
案之第二級毒品甲基安非他命共拾壹包（驗餘含袋毛重合計柒點
壹玖玖公克），沒收銷燬之，扣案之夾鏈袋包、電子磅秤壹台
、電話號碼0000000000號、電話號碼0000000
000號行動電話卡各壹張，均沒收，未扣案之販賣第二級毒品
甲基安非他命所得之財物合計新台幣柒仟元，均沒收之，如全部
或一部不能沒收時，以其財產抵償之。」其分別論處上訴人單獨
販賣第一級毒品十罪，共同販賣第一級毒品二罪，及單獨販賣第
二級毒品三罪，共同販賣第二級毒品一罪，則就扣案毒品及上訴
人所有而供犯罪所用之物等，究係分別於上開宣告之各罪名項下
均諭知沒收銷燬或沒收？抑或就販賣所剩之扣案毒品等，僅於所
犯最後一次販賣毒品罪名項下宣告沒收銷燬或沒收？依上述記載
，實欠明確。茍其所犯數罪均各為扣案毒品等物沒收銷燬或沒收
之宣告，於定執行刑時，即應就各該宣告之多數沒收銷燬或沒收
，諭知併執行之，不能僅擇其中一罪宣告之沒收銷燬或沒收，據
以定其應執行之從刑；如係僅就上訴人所犯最後一次販賣毒品罪
名項下宣告扣案毒品等物沒收銷燬或沒收，即應在論處上訴人所
犯最後一次之販賣第一級毒品、販賣第二級毒品罪名項下分別宣
告記載，始足據以定其應執行之從刑。又上訴人販賣毒品所得財
物部分，原判決亦未在其所犯各次販賣毒品罪名項下，為各該次
販賣毒品所得財物金額之沒收宣告，僅籠統記載「未扣案之販賣
第一級毒品海洛因所得財物合計新台幣貳萬伍仟伍佰元，均沒收
之，如全部或一部不能沒收時，以其財產抵償之」、「未扣案之
販賣第二級毒品甲基安非他命所得之財物合計新台幣柒仟元，均
沒收之，如全部或一部不能沒收時，以其財產抵償之」，依首揭
說明，均有判決不適用法則之違法。(二)、原判決援引附表為其事
實認定及理由說明之一部，而依附表一「交易毒品種類、數量及
金額」欄所載共十二次之販賣海洛因金額，合計似為二萬六千五
百元（6000+2000+2000+5500+2500+1000+3000+500+1000+1000+1
000+1000=26500），惟主文欄就此部分宣告沒收及理由內就上訴
人販賣海洛因之「合金額」，均僅載為二萬五千五百元，非無矛
盾。又其事實欄記載上訴人「以第二級毒品甲基安非他命每小包
一千元至三千元不等之價格，於附表二所示之時間及地點，以附
表二所示之聯絡方式及交易方法，分別販賣第二級毒品甲基安非
他命予如附表二所示之人」，但附表二「交易毒品種類、數量及
金額」欄所載之交易金額，分別係一千元、二千元、二千元、二
千元，並無以三千元之價格出售，其就上訴人販賣甲基安非他命
金額之認定，相互歧異，同有違誤。(三)、有罪判決書，應於理由
內記載其認定犯罪事實所憑之證據及其認定之理由，刑事訴訟法
第三百十條第一款定有明文。所稱認定之理由，當然包括法院對
卷存證據資料，為如何之取捨及其何以形成此項心證之判斷理由
在內，均應為詳實之論敘，否則即屬判決不載理由，依同法第三
百七十九條第十四款上段規定，其判決當然違背法令。原審係撤
銷第一審判決（依集合犯論處上訴人販賣第一級毒品一罪及販賣
第二級毒品一罪），改判認定上訴人有如附表一所示販賣第一級
毒品十二罪，及如附表二所示販賣第二級毒品四罪等之犯行，但
理由中僅籠統載稱前開犯罪事實，業據上訴人坦承不諱，並經證
人李雅琪、李坤茂、林佩瑩、陳慧真、陳志昌、溫一正等人於警
詢時及偵查中證述明確，且有通訊監察譯文、扣案毒品等可資佐
證云云；而就上訴人所犯前揭販賣第一級毒品十二罪與販賣第二
級毒品四罪，究各有何憑以認定之證據及理由，則悉未逐罪具體
說明論列，理由自嫌未備。又就附表一編號十二部分，原判決係
認上訴人販賣海洛因予陳志昌未遂，然其就此部分之犯罪仍量處
上訴人無期徒刑，但未說明為刑之量定時，何以無從按既遂犯之
刑減輕之理由，同有理由欠備之違誤。以上或為上訴意旨所指摘
，或為本院得依職權調查之事項，應認原判決關於上訴人部分，
有發回更審之原因。
據上論結，應依刑事訴訟法第三百九十七條、第四百零一條，判
決如主文。
中    華    民    國  九十七  年   十二   月    四    日
                      最高法院刑事第七庭
                          審判長法官  謝  俊  雄
                                法官  陳  世  雄
                                法官  魏  新  和
                                法官  吳  信  銘
                                法官  徐  文  亮
      本件正本證明與原本無異
                                      書  記  官
中    華    民    國  九十七  年   十二   月    九    日
                                                      Ｑ


司法院資訊處製作；財團法人民間司法改革基金會備份。
